【裁判字號】    95,交聲,1045
【裁判日期】    951227
【裁判案由】    聲明異議
【裁判全文】
臺灣彰化地方法院刑事裁定            95年度交聲字第1045號
原處分機關  交通部公路總局台中區監理所彰化監理站
異  議  人
即受處分人  合芳環保有限公司
法定代理人  甲○○
上列受處分人因違反道路交通管理處罰條例案件，對於交通部公
路總局臺中區監理所彰化監理站民國95年11月6 日所為之處分（
彰監四字第裁64─I00000000 號裁決書）聲明異議，本院裁定如
下：
    主  文
異議駁回。
    理  由
一、原處分意旨略以：異議人即受處分人合芳環保有限公司所有
    之PO-0771 號自小客車，於民國95年4 月4 日下午3 時2 分
    許，在彰化縣埤頭鄉○○路○ 段，因「駕車行經有燈光號誌
    管制之交岔路口闖紅燈」及「經警當場攔查未停車受撿逃逸
    」之違規，，經彰化縣警察局北斗分局逕行舉發，爰依道路
    交通管理處罰條例第53條第1 項、第60條第1 項規定，裁罰
    鍰新臺幣（下同）5,700 元，於法應無不合。
二、聲明異議意旨略以：受處分人所有之PO-0771 號自小客車，
    並未於上開時間行經該地闖紅燈，亦未經示意攔檢而拒停，
    是前開警方之舉發有誤，爰依法聲明異議等語。
三、受處分人之法定代理人甲○○固坦認受處分人所有之上開車
    輛平時均由伊駕駛，惟矢口否認伊於前揭時、地有何駕駛該
    車闖紅燈、或拒絕攔停受檢之行為，辯稱：伊是否確於上開
    時間行經該地，因時間已久，不復記憶，而舉發單位亦無提
    出任何照片為據，尚屬有疑；次伊倘於前開時、地有何違規
    之犯行，一經警攔檢，必會當場停車受檢；再當時若僅有伊
    駕駛之上開車輛違規，警方攔停並無不便之處，一旦發現拒
    絕停車受檢情事，自會由違規車輛後方追緝，始符常理云云
    。然查：
（一）證人即舉發警員陳宇嵐於本院到庭具結證稱：95年4 月 4
      日下午2 時至4 時間，確實見受處分人所有之上開車輛沿
      彰水路4 段由北往南行駛，且連闖彰水路與十號路路口、
      及彰水路與溪底路路口2 個紅燈，嗣經持指揮棒至車道上
      攔檢時，該車並未停止反繼續往前行進逃逸，因該車車體
      係綠色、黃色相兼之顏色，且1 側噴有環保公司之字樣，
      經比對抄錄之車牌、查詢車詢資料後，確認是受處分人所
      有之車輛無誤等語（見本院95年度交聲字第1045號卷第21
      頁），並有彰化縣警察局95年4 月6 日彰警交字第I00000
      000 號舉發違反道路交通違規事件通知單、95年4 月4 日
      車籍資料作業詳細畫面、彰化縣警察局北斗分局95年10月
      25日北警分五字第0950022586書函在卷可稽（見本院95年
      度交聲字第1045號卷第8、9、18頁），堪認屬實。
（二）參以其已負責路口攔檢勤務達15年，視力正常，當時日照
      充足、視線良好，與受處分人之法定代理人素不相識等情
      （見本院95年度交聲字第1045號第21頁反面）；及酌以警
      員依法執行公務，與異議人並無仇怨，諒無設詞誣陷異議
      人之理；且立法者賦予行政機關制定違反道路交通事件統
      一裁罰標（基）準及處理細則，使勤務警員得當機處分（
      如該細則第23條），其旨在於迅速即時維護交通秩序、安
      全之行政目的，苟令勤務警員就一切即時處分均需照相存
      證，則公權力之實現勢必窒礙難行，故本件違規事件，自
      難以未經照相存證即遽認舉發不實，本件違規事實應堪認
      定。
（三）又交通警察掣單舉發違反道路交通管理處罰條例所列之條
      例所列之違規事實，本質上為行政處分，係公務員基於職
      務上之權力，依法就特定之具體事件所為之具公法上效果
      之單方面行政行為，基於公務員為公法上行為具有公信力
      之原則，該行政行為當可被推定為真正，其據以依法處分
      之事實認定亦為正確無誤，本此公信原則，乃立法者賦予
      行政機關制定違反道路交通事件統一裁罰標準及處理細則
      ，使勤務員警得當機處分以達其維護交通秩序、安全之行
      政目的，反之若公務員一切行政行為均需預留證據以證其
      實，則國家行政勢必窒礙難行，，於受處分人無其他舉發
      有誤之相關證據且本院經查業無何證據可認舉發有捏造事
      實之情時，值勤員警本其維護交通秩序及安全職責所為之
      舉發，自應推定其合法正確。綜上所述，本件受處分人並
      未就執勤警員於前開時、地，對受處分人違規事實有所違
      誤之情形，提出相關事證以供調查，又核無其他任何證據
      ，足資證明執勤警員確有捏造事實違法取締之情事，則執
      勤警員本於維護交通秩序及行車安全等職責所為之交通違
      規舉發內容，自應予以採信，受處分人前開所辯，均尚非
      有理，而不足採，而受處分人上開違規事實應可認定。
四、道路交通管理處罰條例於94年12月28日修正公布，並於受處
    分人為本件違規行為後之95年7 月1 日施行。惟按行為後法
    律或自治條例有變更者，適用行政機關最初裁處時之法律或
    自治條例。但裁處前之法律或自治條例有利於受處罰者，適
    用最有利於受處罰者之規定，行政罰法第5 條定有明文，受
    處分人行為後法律既有修正，自應依行政罰法第5 條所揭示
    之「從新從輕原則」為新、舊法之比較，茲比較如下：
（一）依該條例修正前第53條規定：「汽車駕駛人，行經有燈光
      號誌管制之交岔路口闖紅燈者，處新臺幣1,800 元以上5,
      400 元以下罰鍰。」，修正後同條第1 項維持原條文，並
      於第2 項增訂紅燈右轉之行為罰則，顯見行經有燈光號誌
      管制之交岔路口闖紅燈者，新、舊法所處罰之罰鍰數額相
      同，並無有利、不利之分。
（二）再依該條例修正前第60條規定：「汽車駕駛人，駕駛汽車
      有違反本條例之行為，經交通勤務警察或依法令執行交通
      稽查任務人員制止時，不聽制止或拒絕停車接受稽查而逃
      逸者，除按各該條規定處罰外，處新臺幣3,000 元以上6,
      000 元以下罰鍰。汽車駕駛人，駕駛汽車有左列情形之一
      ，而本章各條無處罰之規定者，處新臺幣900 元以上1,80
      0 元以下罰鍰：一、不服從交通勤務警察或依法令執行交
      通指揮、稽查任務人員之指揮或稽查。二、不遵守公路或
      警察機關，依第五條規定所發布命令。三、不遵守道路交
      通標誌、標線、號誌之指示。四、計程車之停車上客，不
      遵守主管機關之規定」。而修正後之條文除了將「左」列
      改為「下」列，及將第2 項各款之末加一「者」字外，並
      無任何不同，亦無有何利、不利之分。
（三）是本件受處分人違規行為後，道路交通管理處罰條例第53
      條、第60條既經修正，依「從新從輕原則」，本件闖紅燈
      違規、及拒絕攔查停車受檢之行為，經裁定繳納罰鍰而不
      繳納者，自應適用修正後道路交通管理處罰條例第53條第
      1 項、第60條第1 項之規定據以裁罰，較能兼顧人民基本
      權利之保障及符合上開修法之本旨。
五、綜上，原處分機關據以裁罰，於法並無不當。本件異議為無
    理由，應予駁回，爰依道路交通案件處理辦法第19條，裁定
    如主文。
中    華    民    國    95    年    12    月    27    日
                  交通法庭      法  官  林秉暉
以上正本證明與原本無異。
如不服本裁定，應於裁定送達後5日內向本院提出抗告狀（須附
繕本）。
中    華    民    國    95    年    12    月    27    日
                                書記官  梁高賓


司法院資訊處製作；財團法人民間司法改革基金會備份。
